【裁判字號】    90,訴,1090
【裁判日期】    900731
【裁判案由】    妨害兵役
【裁判全文】
臺灣高雄地方法院刑事判決                          九十年度訴字第一九號
    公  訴  人  臺灣高雄地方法院檢察署檢察官
    被      告  乙○○
右列被告因妨害兵役案件，經檢察官提起公訴（九十年度偵字第三八八四號），本院
判決如左：
    主  文
乙○○役齡男子意圖避免徵兵處理，對於徵兵檢查，無故不到，累犯，處有期徒刑肆
月，如易科罰金以參佰元折算壹日。
    理  由
一、乙○○曾於民國八十八年間因贓物案，經法院判處有有期徒刑三月，並於八十九
    年五月三十一日易科罰金執行完畢。而於八十九年間乙○○係役齡男子，住高雄
    市○鎮區○○里○○鄰○○街一三三巷二十之五號，意圖避免徵兵處理，經高雄
    市前鎮區公所於八十九年七月十四日委託高雄市前鎮區瑞北里里幹事甲○○親自
    將辦理役男體檢之通知書交由乙○○簽收，並告知應於民國八十九年八月二日參
    加役男徵兵體格檢查，無故未依規定到檢。復經高雄市前鎮區區公所九十年一月
    五日通知乙○○前往辦理補辦征兵事宜，惟乙○○仍無故未參加體檢。
二、案經高雄市政府函送台灣高雄地方法院檢察署檢察官偵查起訴。
    理  由
一、訊據被告乙○○矢口否認有上揭犯行，辯稱係並未收到通知書等語。惟查，上揭
    事實業據證人即甲○○於本院審時證述：「（問：兵役體檢通知單是否你們里內
    所送並由被告親簽？）是我們送的，乙○○本人親簽的。簽收完回去我們就交給
    兵役課的人。我們是白天送去的。我們那天去還有遇到他與他女友，我還有打電
    話給他女友要她通知韓員，這個很重要，務必要去體檢。」等語，而被告對於證
    人甲○○所證述還有特別打電話給其女友通知其務必前往體檢一事亦不否認，足
    認被告所辯不知有徵兵體檢一事，顯係卸責之詞，不足採信。此外復有高雄市政
    府函文一份、徵兵檢查通知書收據一份、戶籍資料一份附卷可稽。本件事証明確
    ，被告之犯行，洵堪認定。
二、核被告所為係犯妨害兵役治罪條例第三條第三款之罪。末查被告乙○○曾於八十
    八年間因贓物案，經法院判處有有期徒刑三月，並於八十九年五月三十一日易科
    罰金執行完畢，有台灣高雄地方法院檢察署刑案資料查註紀錄表、本院被告院內
    索引卡紀錄表及台灣高等法院被告全國前案紀錄表各一份在卷可徵，被告於刑之
    執行完畢後，五年以內再犯本件有期徒刑以上之罪，為累犯，應依刑法第四十七
    條規定加重其刑。茲審酌被告犯罪逃避徵兵檢查，影響國家役政之管理至鉅，惟
    念其事後坦承部分犯行等一切情狀，量處如主文所示之刑，併諭知易科罰金折算
    標準。
三、中華民國刑法第四十一條業經立法院於九十年一月四日修正，總統於同月十日公
    布，自該月十二日起施行，雖被告所犯之罪為最重本刑五年以下有期徒刑之罪，
    依其行為時即修正前刑法第四十一條之規定，所宣告之刑不得易科罰金，然因其
    行為後刑法第四十一條修正為：「犯最重本刑為五年以下有期徒刑以下之刑之罪
    ，而受六月以下有期徒刑或拘役之宣告，因身體、教育、職業或家庭之關係，執
    行顯有困難者，得以一元以上三元以下折算一日，易科罰金。但確因不執行所宣
    告之刑，難收矯正之效，或難以維持法秩序者，不在此限。併合處罰之數罪，均
    有前項情形，其應執行之刑逾於六月者，亦同」，與修正前之刑法第四十一條相
    較，顯以修正後之規定對被告較為有利，爰依同法第二條第一項前段適用裁判時
    法律，就被告上開宣告刑，依新修正之刑法第四十一條第一項規定諭知易科罰金
    折算標準，附此敘明。
據上論結，應依刑事訴訟法第二百九十九條第一項前段，妨害兵役治罪條例第三條第
三款、刑法第十一條前段、第四十一條第一項、第二條第一項前段、第四十七條，罰
金罰鍰提高標準條例第二條，判決如主文。
中      華      民      國      九十     年     七     月    三十一     日
                                      臺灣高雄地方法院刑事第二 庭
                                          法  官  廖  建  瑜
右正本證明與原本無異。
如不服本判決，應於判決送達後十日內，向本院提出上訴狀。
                                          書記官  歐  文  政
中    華    民    國      九十      年      八      月      一      日
附錄本判決論罪之法條：
妨害兵役治罪條例第三條第三款


司法院資訊處製作；財團法人民間司法改革基金會備份。
